【裁判字號】    97,聲再,14
【裁判日期】    970304
【裁判案由】    詐欺
【裁判全文】
臺灣高等法院臺南分院刑事裁定          97年度聲再字第14號
再審聲請人
即受判決人  甲○○
上列聲請人因詐欺案件，對於本院96年度上易字第0675號中華民
國97年1月9日確定判決（臺灣嘉義地方法院96年度易字第0514號
、臺灣嘉義地方法院檢察署96年度偵字第6502號），聲請再審，
本院裁定如下：
    主  文
再審之聲請駁回。
    理  由
一、聲請再審意旨略以：聲請人即受判決人甲○○因詐欺案件，
    經臺灣高等法院臺南分院以96年度上易字第0675號刑事判決
    （下稱原確定判決）諭知上訴駁回而確定。茲因發現有重要
    證據漏未審酌及確實新證據，足認受有罪判決之人應受無罪
    或輕於原判決所認罪名之判決，爰依法聲請准予再審，理由
    如下：
（一）原確定判決認吳長達、黃贊鴻經由任職於臺灣嘉義監獄之
      同事林有隆介紹，誤認聲請人為律師，可使官司獲得輕判
      ，聲請人先後詐騙吳長達240萬元、黃贊鴻210萬元。然聲
      請人固承認收受上開款項，但否認有詐欺犯行，聲請人並
      未使用詐術，未招搖撞騙，而是被害人等自行前來要求聲
      請人出面行賄，因當時聲請人從事生意虧本，才將被害人
      所交付款項侵占入己。
（二）原確定判決係依證人林有隆於調查站詢問時供稱：「（你
      如何得知甲○○係律師身分？）我第一次陪同吳長達及其
      父親前往甲○○位於台南市○○里○○街41巷62號住處時
      ，在巷口的牆壁上看到以噴漆書寫『律師甲○○』的字樣
      ，進入該住處時，屋內辦公室牆壁上懸掛『法界泰斗』等
      數塊匾額，再加上甲○○向我們宣稱是台南市律師，我因
      而深信不已‧‧（你如何向吳長達及其父親介紹甲○○是
      律師身分？）我向吳長達及其父親介紹甲○○係律師身分
      。」；另證人黃贊鴻於調查站詢問時亦供稱：「（林有隆
      介紹甲○○與你認識時，甲○○從事何職？）林有隆曾帶
      我至甲○○位於台南市之住處，我看見該住宅懸掛律師招
      牌，所以我認為他是從事律師行業。‧‧（你與林有隆至
      甲○○的住處時，律師招牌懸掛於何處？內容為何？）我
      記得律師招牌掛於林某住處轉角車庫的上方，是直立的木
      製匾額，上面有甲○○與女性（姓名不清楚）具名為律師
      聯合事務所」而參諸本案確曾自被告住處查扣直立式匾額
      一塊，上書「銘里律師事務所甲○○題」，且被告所印製
      之名片上亦載有「LAWYER」、「台南市團管區司令部法律
      顧問、台南市團管區特約後備軍人法律顧問、國防部軍情
      局 《317》法律顧問」等名義，住處上方並懸掛一幅臺中
      地方法院院長黃金瑞題贈之橫匾，足見上開證人林有隆、
      黃贊鴻所述確屬實情等語。惟上開臺中地方法院院長黃金
      瑞題贈之橫匾，其上之內容為：「祝林顧問培增、華廈落
      成誌慶，堂構增輝」並無有關律師或法律之內容，應不可
      能使人誤認聲請人係律師。又查扣之直立式匾額一塊上書
      「銘里律師事務所，甲○○題」，係陳里己律師借用聲請
      人住所設立律師事務所時所掛，並非係聲請人之律師事務
      所，亦無使人誤認之可能，且該匾被查扣時係放在車庫內
      ，並未掛在門外，故聲請人並非以律師身分在外招搖撞騙
      。原確定判決對於上開重要證據漏未審酌，致誤認謂聲請
      人以上開方式，積極營造其具有律師身分之假象，使被害
      人誤信其為律師，可為其等走後門疏通官司，自屬使用詐
      術等語，應有違誤。
（三）另一臺中地方法院院長黃金瑞敬賀之橫匾，其上書寫之內
      容為：「培增吾弟華廈落成誌慶，瑞靄華堂」此有新證據
      照片1張附呈可稽，亦無有關律師身分之記載，由此一新
      證據，亦可認聲請人並未以律師身分在外招搖撞騙。另有
      3張新照片係聲請人之妻於民國（下同）86年間競選台南
      市議員時在聲請人住家所設競選總部成立大會之照片，由
      該照片上之所示，聲請人住家外並未懸掛律師事務所之招
      牌，由此亦可證聲請人並未以律師身分在外招搖，故被害
      人應無誤認之可能。
（四）合上，聲請人並無詐欺犯行，原確定判決有誤認及判決錯
      誤之違法，爰依刑事訴訟法第420條第1項第6款及第421條
      之規定，聲請再審云云。
二、按有罪之判決確定後，為受判決人利益聲請再審，必其聲請
    之理由合於刑事訴訟法第420條第1項各款所列情形之一或有
    第421條所定足以影響於判決之重要證據漏未審酌者 ，始得
    准許之。次按不得上訴於第三審法院之案件，除前條規定外
    ，其經第二審確定之有罪判決，如就足生影響於判決之重要
    證據漏未審酌者，亦得為受判決人之利益，聲請再審，刑事
    訴訟法第421條固定有明文，惟所稱「漏未審酌」 ，係指已
    經發現並提出之證據，法院漏未審酌而已；反之若已提出且
    經法院依其自由心證而捨棄不採，則非漏未審酌。另按被告
    聲請再審之理由，如僅對原確定判決認定事實之爭辯，或對
    原確定判決採證認事職權之行使，任意指摘，或對法院依職
    權取捨證據持相異評價等情，原審法院即使審酌上開證據，
    亦無法動搖原確定判決，自非符合足以生影響於原確定判決
    之重要證據漏未審酌。 末按刑事訴訟法第420條第1項第6款
    所謂發見確實之新證據，係指該證據於事實審法院判決前已
    經存在，為法院、當事人所不知，不及調查斟酌，至其後始
    行發見，且就證據本身形式上觀察，固不以絕對不須經過調
    查程序為條件，但必須顯然可認為足以動搖原有罪確定判決
    ，而為受判決人無罪、免訴、免刑或輕於原判決所認罪名之
    判決者為限，故受理聲請再審之最後事實審法院，應就聲請
    再審理由之所謂「新證據」，是否具備事實審判決前已經存
    在，為法院、當事人所不知，事後方行發見之「嶄新性」，
    及顯然可認足以動搖原有罪確定判決，應為無罪、免訴、免
    刑或輕於原判決罪名之「顯然性」二要件，加以審查，為判
    斷應否准予開始再審之準據（最高法院85年度台抗字第0308
    號刑事裁判參照）。
三、經查：
（一）原確定判決於理由中已清楚說明，係依證人林有隆、黃贊
      鴻於調查站時之證詞，及自聲請人住處扣得之上書『銘里
      律師事務所甲○○題』名義之匾額、聲請人所印製之載有
      『LAWER』『台南市團管區司令部法律顧問』『台南市團
      管區特約後備軍人法律顧問』『國防部軍情局《317》法
      律顧問』等名義之名片、與聲請人住處上方懸掛之臺中地
      方法院院長黃金瑞題贈之橫匾1幅等物為依據 ，綜合判斷
      後，認聲請人確有明知被害人吳長達、黃贊鴻誤認其為律
      師，竟未告知渠等其不具律師身分，且誆稱其可走後門代
      為疏通官司，而使被害人吳長達、黃贊鴻陷於錯誤，交付
      財物之詐欺取財犯行（見原確定判決理由三及四）。是以
      ，原確定判決對於聲請意旨所稱臺中地方法院院長黃金瑞
      題贈之橫匾及書寫「銘里律師事務所，甲○○題」之直立
      式匾額等物，並無漏未審酌之情形，亦非係法院或當事人
      所不知而不及調查斟酌至其後始行發現之確實新證據之情
      形，聲請人執詞否認詐欺犯行並據之聲請再審，即屬無據
      。另聲請人聲請時所提出關於臺中地方法院院長黃金瑞題
      贈橫匾之照片1幀， 係依據判決前本已存在之橫匾所作成
      ，並不符合確實新證據所謂之「嶄新性」，應可認定。
（二）又聲請人提出其妻於86年間競選台南市市議員時在聲請人
      台南市任家設立競選總部時之照片3幀 ，進而主張其住家
      外並未懸掛律師事務所之招牌云云，然原確定判決係認，
      聲請人意圖為自己不法所有，基於詐欺取財之概括犯意，
      先後於88年2月、同年8月、同年11月間，連續為詐欺犯行
      ，衡之，與86年間聲請人住處是否有掛律事務所之招牌並
      無關係，顯不足以動搖原確定判決業已認定之犯罪事實，
      非屬確實之新證據，亦可認定。此外，聲請意旨所指其餘
      事由及另提出之載有「堂構增輝」字樣橫匾之照片1幀，
      究之，僅係對原確定判決再度提出辯解，並未係提出任何
      確實新證據或有所謂足生影響於判決之重要證據漏未審酌
      之情形，自均非屬構成再審之事由。。
四、綜上所述，聲請人上開所辯，並無可採，揆諸上開說明，其
    聲請再審之理由， 核與刑事訴訟法第421條、第420條第1項
    第6款規定之再審原因不符 ，應認再審聲請為無理由，應予
    駁回。
五、據上論斷，應依刑事訴訟法第434條第1項，裁定如主文。
中    華    民    國    97    年    3     月    4     日
                  刑事第三庭    審判長法  官  陳義仲
                                      法  官  宋明蒼
                                      法  官  蔡勝雄
以上正本證明與原本無異。
不得抗告。
                                      書記官  汪姿秀
中    華    民    國    97    年    3     月    4     日


司法院資訊處製作；財團法人民間司法改革基金會備份。
